【裁判字號】    88,易緝,108
【裁判日期】    900330
【裁判案由】    詐欺等
【裁判全文】
臺灣高雄地方法院刑事判決                      八十八年度易緝字第號一０八號
    公  訴  人  臺灣高雄地方法院檢察署檢察官
    被      告  丁○○
右列被告因詐欺等案件，經檢察官提起公訴（八十四年度偵字第二０八二０號），本
院判決如左：
    主  文
丁○○無罪。
    理  由
一、公訴意旨略以：被告丁○○於民國八十四年八月十一日起在台燁企業有限公司（
    以下簡稱台燁公司）上班，擔任業務員之工作，負責貨物包裝，與丙○○（已另
    案判決確定）共同基於為自己不法所有之概括犯意，偽造王繁臺之身分證後，持
    向經濟部登記在高雄市○○區○○路五六七號虛設台燁公司，連續於(1)八十四年
    八月初某日，由冒用王繁臺姓名之不詳姓名成年男子，將登記為台燁公司所有車
    牌號碼ＢＬ－六三五三號自小客車，開往高雄縣鳥松鄉○○街一三八號己○○經
    營之昇泰汽車公司，詐使該公司代為修理更換汽車材料，修理材料費用新臺幣（
    下同）十八萬七千元；(2)八十四年九月二日起至同年十月二日止，由冒用王繁臺
    之不詳姓名成年男子，向立群食品行股東兼業務員辛○○詐購十噸半之電宰雞肉
    ，價金五十萬六千六百二十八元；(3)八十四年十月四日，由冒用王銘仁之不詳姓
    名成年男子，向世寶機器五金股份有限公司戊○○詐購堆高機一台，價金四十七
    萬二千五百元，僅付現金五萬元，餘款四十二萬二千五百元；(4)八十四年十月六
    日，由冒用王繁臺之不詳姓名成年男子，向美喬家飾企業行負責人甲○○詐購傢
    俱一批，價金二十二萬九千元；(5)八十四年十月二日，由冒用王繁臺之不詳姓名
    成年男子，向乙○○所經營之機車行購買機車三輛，價金十六萬零五百元；(6)八
    十四年九月二十六日，向大林電子公司庚○○購買購買二台點唱機，價金六萬九
    千元，均簽發台燁公司或王繁臺為發票人，付款人為台灣銀行五甲分行或台東中
    小企業銀行之支票給付，惟屆期提示均遭退票，因被告涉犯刑法第二百十六條、
    第二百十二條偽造文書罪、第三百三十九條詐欺取財罪。
二、按犯罪事實應依證據認定之，無證據不得推定其犯罪事實。又不能證明被告犯罪
    者，應諭知無罪之判決，刑事訴訟法第一百五十四條、第三百零一條第一項分別
    定有明文。次按刑法第三百三十九條第一項詐欺罪之成立，以意圖為自己不法之
    所有，以詐術使人將本人或第三人之物交付為要件，所謂以詐術使人交付，必須
    被詐欺人因其詐術而陷於錯誤，若其所用方法，不能認為詐術，亦不致使人陷於
    錯誤，即不構成該罪；又告訴人之告訴，係以被告受刑事訴追為目的，是其陳述
    是否與事實相符，仍應調查其他證據以資審認，最高法院四十六年台上字第二六
    ０號、五十二年臺上字第一三００號分別著有判例。
三、本件公訴意旨認被告涉犯刑法第二百十六條、第二百十二條行使偽造文書罪、第
    三百三十九條第一項詐欺取財罪嫌，無非以被害人己○○、辛○○、戊○○、甲○○之指訴、僭稱為「王繁臺」或「王銘仁」之人購物時所簽發之支票、扣案李
    進祥為負責人之敬廷企業有限公司（以下簡稱敬廷公司）與同徠實業有限公司（
    以下簡稱同徠公司）營利事業登記證及丁○○之支票往來明細為為據，而認被告
    李進詳明知上情，仍受僱擔任該台燁公司之業務員，負責所詐得貨物包裝及搬運
    ，與丙○○等人有共犯關係為其論斷之依據。訊據被告丁○○堅決否認有何偽造
    文書及詐欺犯行，辯稱伊只是受雇於丙○○而在台燁公司負責倉庫貨物之搬運，
    並不知倉庫中之貨物係其他人在外行騙而來，嗣後發覺有異，就立刻通知被害人
    辛○○報案，其間雖曾答應丙○○登記為「敬廷公司」及「同徠公司」之負責人
    ，並請領支票供丙○○使用，然該公司尚未營運便已東窗事發，並未詐騙他人等
    語。經查：
（一）被害人己○○、戊○○甲○○、辛○○、乙○○及庚○○雖均於警訊時指陳，
      有一自稱為「王繁臺」或「王銘仁」之人，向渠等購買前開商品，並簽發「王
      繁台」或「台燁公司」之支票支付價金，惟屆期均未兌現，然(1)渠等於前案（
      即本院八十五年易字第三八七三號）審理中，經承審法官提示臺灣高雄地方法
      院檢察署八十四年度偵字第二四八八０號卷所附之法務部高雄縣調查站丙○○
      等涉嫌詐欺等案證物清冊內所附之自稱「王繁臺」者之照片，供渠等指認，均
      認與本案之被告丁○○本人相貌並不相同。(2)被害人戊○○於本院審理時稱：
      「當時我們接洽的是一位自稱王銘仁者，他以台燁公司業務經理身份向我們購
      買堆高機，當時價金四十七萬二千五百元，以五萬元現金及王繁台支票支付，
      付款人為台東區中小企業銀行」、「（丙○○及丁○○是否與你接洽？）沒有
      」（見本院八十九年十月十六日筆錄）；(3)被害人即告訴人甲○○於本院審理
      時稱：「（在庭被告是否為向妳買傢俱的王繁臺？）不是」、「（被告在公司
      從事何工作？）該地是壹個冷凍庫，他在搬運，不像是老闆」、「（王繁臺開
      什麼票給你？）台燁公司台銀的支票，票面額為八萬六千元與十四萬三千元，
      九月交易，開壹個月的票」、「（之前是否指認被告是同夥？）對，因為之前
      我在公司有看過他」、「（送貨交何人？）王繁臺」（見本院九十年二月十四
      日筆錄）；(4)被害人乙○○於本院審理時則稱：「（八十二年間是否有名自稱
      王繁臺的人向妳買機車？）是，他是八十六年十月間說台燁公司的人要買三台
      機車，我就到我店附近的台燁公司查看，看到公司負責人為王繁臺，但後來他
      們開給我的票跳票了」、「（當時買機車的人是否為在庭被告？在該公司是否
      看見被告？不是，沒有」、「（送貨到哪裡？）在孔仔路台燁公司」（見本院
      九十年二月十四日筆錄）；(5)另被害人庚○○於本院審理時證稱：「對方打電
      話說他是鳳吉購物，要我到他店內接洽，我看桂林他店內看見現場貨物很多，
      但未注意他身分為何」、「（當初接洽的人是否為在庭被告？）不是」（見本
      院九十年二月十四日筆錄）(6)又證人孫聰敏即本案查獲時持有贓物之人證稱：
      「因為當初是棋農公司郭崑值寄放在我這裡的，至於貨物何來我不知道。後來
      統華公司說這些貨是他們被這騙的貨物」、「（是否見過在庭被告？）沒有」
      （見本院九十年二月十四日筆錄）。是各該被害人或與被告未曾謀面，或僅曾
      見過被告出現於台燁公司之倉庫，均否認被告係與渠等為交易之人，亦否認將
      貨物交付與被告，其等於警訊中指認被告與丙○○同夥，亦係因曾在台燁公司
      見過被告，然渠等前開所指，充其量僅足以證明被告有任職於台燁公司之事實
      ，並不足證被告任職於該公司期間，與丙○○及其同夥之間，有何犯意之聯絡
      及行為之分擔。
（二）再者，被告雖提供證件與丙○○登記為敬廷公司及同徠公司之負責人並請領支
      票，固有高雄縣政府建設局及高雄市政府建設局函覆前開公司之設立登記事項
      卡、營利事業登記證及丁○○票據往來明細在卷足參，然本案丙○○等人係以
      「台燁公司」之名義對外行騙，所簽具之票之發票人為「王繁臺」，業據各該
      被害人指訴綦詳，並有前開支票及王繁台之支票往來明細可資為證（見警訊調
      查卷），又審諸被告以其名義所請領交由丙○○使用之支票，至本案發生（八
      十四年十月）後之八十五年三、三月間才有退票紀錄，有高雄市票據交換所九
      十年一月八日高市票交業乙字第九八號函所附票據往來明細附卷可稽，足見丙○○並未持被告所請領之支票，偽以「敬廷公司」及「同徠公司」之名義行騙
      ，被告前開登記為公司負責人及請領支票之所為，與本件丙○○詐欺犯行既無
      關聯，則難以其有提供與丙○○使用之事實，驟予推論被告與丙○○就丙○○
      等人之詐欺犯行亦有犯意聯絡與行為之分擔。
（三）此外，徵諸證人及同案被告丙○○於本院審理時證稱：「（是否你提議要他擔
      任敬廷、同徠企業負責人並請領支票？）是，但後來辦出來後並沒有營業，請
      領支票是因為我需要週轉，叫他領支票借我用」、「（領來支票放何處？）我
      放家裡，後來被調查局人員收走了，我並沒有被退票過」、「（拿去何用？）
      支付貨款」、「（是否說明何情況？有無報酬？）沒有，只有告訴他我被拒絕
      往來，先請支票給我用，以後公司亦可用」等語（見本院九十年二月十四日筆
      錄），及本案之所以查獲，係被告丁○○發覺情況有異，而通知辛○○等被害
    人而查獲，亦為蘇某所是認之情，足認被告辯稱任職期間並不知丙○○等人係
      一詐騙集團之詞為可採。
（四）綜上所述，據被害人之指訴，並不足以證明被告有與渠等交易進而對之行使詐
      術，而被告登記為負責人之敬廷公司、同徠公司及其所請領之支票均未用以為
      本件詐欺之犯行，不論被告與丙○○要求被告丁○○登記為前開二家公司負責
      人並請領支票之目的為何，均不足以之做為被告涉犯本件詐欺犯行之依據，又
      查無證據足資證明被告於任職台燁公司期間，對於丙○○等人之詐欺犯行知情
      ，且與渠等有犯意聯絡或行為之分擔，自不得單以被告係任職於台燁公司而認
      定其與丙○○等人為共同正犯，此外，復查無其他積極證據足資證明被告有偽
      造文書、詐欺犯行，揆諸前揭說明，自應為被告無罪之諭知。
據上論斷，應依刑事訴訟法第三百零一條第一項，判決如主文。
中      華      民      國     九十    年      三      月      三十     日
                                  臺灣高雄地方法院刑事第二庭
                                      法  官  卓立婷
右正本證明與原本無異。
如不服本判決，應於判決送達後十日內，向本院提出上訴狀。
                                      書記官    陳家宏
中    華    民    國      九十      年      四      月      三      日


司法院資訊處製作；財團法人民間司法改革基金會備份。
